【裁判字號】    97,上訴,1027
【裁判日期】    970826
【裁判案由】    偽證
【裁判全文】
臺灣高等法院高雄分院刑事判決        97年度上訴字第1027號
上  訴  人
即  被  告  乙○○
                    現另案羈押於臺灣高雄看守所
            甲○○
                    現另案於臺灣高雄監獄執行
上列上訴人因偽證案件，不服臺灣高雄地方法院96年度訴字第20
32號中華民國97年4 月30日第一審判決（起訴案號：臺灣高雄地
方法院檢察署96年度偵字第3166號），提起上訴，本院判決如下
：
     主  文
上訴駁回。
     事  實
一、乙○○（所犯販賣第二級毒品部分，經原審以95年度重訴字
    第62號判決判處有期徒刑11年，檢察官及乙○○均不服，提
    出上訴，經本院以96年度上訴字第44號判決撤銷原判決，仍
    判處有期徒刑11年，嗣經上訴最高法院，發回更審中）與甲
    ○○均明知：(一)於民國93年12月間甲○○欲向陳春仁（已於
    96年1 月19日死亡，經本院另為不受理判決）及陳春男購買
    第二級毒品甲基安非他命，透過聯絡及確認甲○○欲購買第
    二級毒品甲基安非他命之數量、價格（每公斤新台幣《下同
    》48萬元）後，旋由甲○○赴陳春仁屏東縣崁頂鄉○○路13
    號住處，向陳春仁以上開價格，購買第二級毒品甲基安非他
    命3 公斤。(二)於94年5 月17日甲○○經與陳春男聯絡後，於
    同年月18日下午，在屏東縣崁頂鄉○○路某處產業道路上，
    以每公斤49萬元之價格，推由陳春仁出面販賣第二級毒品甲
    基安非他命2 公斤予甲○○，並由甲○○交付現金共98萬元
    予陳春仁，嗣於同日下午3 時15分許，甲○○攜帶該批第二
    級毒品，欲搭火車北上之際，在高雄火車站內，經警當場查
    獲，並扣得甲○○所持攜之甲基安非他命毒品約2 公斤，驗
    餘總淨重1996.11 公克（甲○○此部分所犯販賣第二級毒品
    部分，由原審以94年度重訴字第97號判決判處有期徒刑12年
    ，上訴後，經本院以95年度上訴字第1578號及最高法院95年
    度台上字第7000號判決上訴駁回而確定）。詎乙○○於原審
    法院95年度重訴字第62號被告陳春仁等人違反毒品危害防制
    條例案件（下稱前案）公開審理執行審判職務時，基於偽證
    之犯意，以證人之身分對於「陳春仁是否有販賣毒品予甲○
    ○」此一對於案情有重要關係之事項，於95年10月14日下午
    3 時25分許審理時供前具結，答覆該案被告陳春仁之辯護人
    詢問時，證稱：沒有聽聞陳春仁販賣毒品予甲○○云云，而
    為「陳春仁未販賣毒品予甲○○」之虛偽陳述。甲○○於原
    審法院上開案件公開審理執行審判職務時，亦基於偽證之犯
    意，以證人之身分對於「陳春仁是否販賣毒品，及其向陳春
    仁等人購買毒品之次數」此一對於案情有重要關係之事項，
    於95年10月16日下午2 時30分許審理時供前具結，答覆該案
    被告陳春仁之辯護人詢問時，證稱：「（向何人買毒品？）
    都是跟陳春男買（總共買過幾次？）只有向他買過1 次，我
    去1 次，就被抓了」云云，而為「陳春仁並無販賣毒品」之
    虛偽陳述，足使司法裁判權有陷於錯誤之虞，均致生妨害於
    司法審理之正確性。
二、案經臺灣高雄地方法院檢察署檢察官自動檢舉偵查起訴。
     理  由
壹、證據能力部分：
    按被告以外之人於審判外之書面陳述除法律另有規定外，不
    得為證據，刑事訴訟法第159條第1項固定有明文。惟被告以
    外之人於審判外之書面陳述雖不符合同法第159條至159條之
    4 之規定，而經當事人於審判程序同意作為證據，法院審酌
    該言詞陳述或書面陳述作成時之情況，認為適當者，亦得為
    證據；當事人、代理人或辯護人於法院調查證據時，知有刑
    事訴訟法第159 條第1 項不得為證據之情形，而未於言詞辯
    論終結前聲明異議者，視為有前項之同意，同法第159 條之
    5 定有明文。本件檢察官及被告於本院準備程序時，就各項
    證據（含傳聞證據、非傳聞證據及符合法定傳聞法則例外之
    證據）之證據能力，均表示無意見，並同意引為證據（見本
    院卷第44頁），嗣於本院言詞辯論終結前，對於卷附具有傳
    聞證據性質之證據，既已知其情，均未聲明異議。本院審酌
    卷附上開證據取得過程均合於法定程序，並無任何不當之情
    事，援為認定本件犯罪事實之證據應屬適當，依刑事訴訟法
    第159 條之5 第1 項規定，認上開證據均有證據能力。
貳、實體部分：
一、訊據被告乙○○、甲○○，對於前揭時、地，於上開案件審
    理時供前具結，而為前揭證詞固不否認，惟均矢口否認有何
    偽證之犯行，被告乙○○辯稱：我沒有說謊，現在陳春仁已
    死亡，法院也沒有認定陳春仁有販賣毒品給甲○○，如何能
    認定我作偽證云云。被告甲○○辯稱：我向陳春仁或陳春男
    買毒品一次或二次就被抓了，我只回答這樣，我沒有偽證云
    云。經查：
  (一)被告乙○○辯稱其雖於95年10月14日在原審受理95年重訴字
    第62號案件審理中以證人身分所為陳述，雖有於供前具結附
    卷，然原審法官並未於其具結前履行告知證人有關具結之義
    務及偽證罪之處罰程序，自不能以偽證罪相繩云云。惟查，
    經本院於97年7 月15日勘驗被告乙○○於原審95年10月14日
    、被告甲○○於原審95年10月16日作證之庭訊錄音光碟：
    被告乙○○部分勘驗結果：95年10月14日審判長開始訊問乙
    ○○前，已明確告其身為證人之權利義務及拒絕證言權（依
    刑事訴訟法第181 條規定，證人恐因陳述致自己而受刑事追
    訴或處罰者，且被告與陳仙里有夫妻關係，得拒絕證言，是
    否絕證言，是否願意作證？），被告乙○○表示同意作證後
    ，並親自朗讀結文後簽名；且該日筆錄除第12頁第19行誤載
    為「93年6 月23日」，實際上受命法官是說「29日」外，其
    他被告乙○○陳述有關甲○○、陳春仁、陳春男部分均與筆
    錄之記載意旨均相符，而有關筆錄記載到「陳春仁」、「陳
    春男」姓名的地方亦均與問答者所述相符無誤。而被告乙○
    ○對上開勘驗結果，亦表示無意見。被告甲○○部分勘驗
    結果：95年10月16日審判長開始訊問甲○○前，亦明確告知
    其身為證人之權利義務與拒絕證言權（因與本案被告有利害
    關係，依刑事訴訟法第181 條規定，得拒絕證言，是否願意
    作證？），甲○○表示同意作證後，並親自朗讀結文後簽名
    ，該日筆錄記載內容均未違背問答者所述內容要旨，且甲○
    ○自稱從小就認識陳春仁，更常至陳春男住處找陳春男，而
    辯護人提及陳春仁或陳春男姓名時，更會加重語氣特別強調
    是「陳春仁」或「陳春男」，核與筆錄之記載均相符。而被
    告甲○○對上開勘驗結果，亦表示無意見等情，有本院勘驗
    筆錄在卷足參（見本院卷第56-57 頁）。是被告乙○○前詞
    所辯，無非臨訟卸責之詞，合先敘明。
  (二)被告甲○○於93年12月間及94年5 月17日透過陳春仁確認甲
    基安非他命數量及價格等情，有被告甲○○於前案警詢時陳
    稱：「我要下來購買毒品之前，我會先打電話給乙○○說明
    要購買安非他命之數量與價格，然後才由臺北下來找陳春仁
    購買安非他命」、「（問：你於93《筆誤為94》年11月30日
    21時47分撥打乙○○所持用之0000000000手機說『下面那些
    工作還未處理完』是指何意？乙○○告訴你『還未呢』，是
    否指安非他命還未做好？）是指還沒有安非他命，是」、「
    （問：乙○○告訴你說『你弄多件一點，價格一定可以喬，
    乎你說3 件5 件，我都可以喬，看要48或多少？』，是否指
    乙○○叫你一次買3 至5 公斤安非他命，價格可以降到48萬
    以下？）應該是」、「（問：為何你於93《筆誤為94》年12
    月1 日16時25分撥打乙○○所持用之0000000000號手機稱：
    『3 件共在一起，下去喬48』，是否指3 公斤安非他命，你
    叫乙○○去跟陳春仁說1 公斤48萬元？）是」、「（同上通
    電話乙○○稱：『我明天拖3 件出來，我便3 件都要現，乎
    大也，48×3 』，是否指你要拿現金下來？你稱『144 』，
    為何此次交易情形都是你在聯絡？）意思是要現金交易，我
    是替瘦兄問的」、「（問：乙○○於93《筆誤為94》年12月
    2 日18時31分許持用0000000000號手機打給你所持用之0000
    00 0000 號手機，你當時手機基地臺位置在高雄縣鳥松鄉○
    ○路29號12樓，顯示你當日有下來做此次交易，你如何解釋
    ？）我在電話中與乙○○說好要買毒品的事，我93年12 月2
    日直接去找陳春男、陳春仁確認有毒品再購買」，「（問：
    你93年12月2 日去找陳春男、陳春仁購買安非他命之價格為
    何？如何將購買安非他命的錢交給陳春仁或陳春男？）我忘
    記是跟陳春男或陳春仁那個人購買安非他命，購買幾公斤我
    忘了。我當時1 公斤以48萬元向他們購買，我直接將錢交給
    他們2 人其中1 人」等語明確（見警三卷第3 頁、6 頁、9
    頁）；並經甲○○於前案檢察官偵訊中以證人身分具結證稱
    ：「我打給乙○○說陳春仁在不在，我說我要買毒品，他說
    有，我就下來找他」、「（購買毒品都是向乙○○及陳春仁
    買的？）是」等語（見95年偵字第7108號卷第40頁反面、第
    41頁），經核相符。
  (三)被告甲○○於前案警詢時亦證述：「我有拜託乙○○開車帶
    我去找陳春仁，詢問毒品的事」、「我沒有陳春仁的電話，
    都是先打給乙○○」、「（你向陳春仁購買何種毒品？）安
    非他命」、「我到屏東潮州去陳春仁家後，然後以1 公斤49
    萬元價格向陳春仁購買，我將錢直接交給陳春仁，陳春仁將
    安非他命給我」、「我94年5 月17日坐飛機下來，18日去找
    乙○○，向陳春仁購買安非他命2 公斤」等語（見警三卷第
    3-4 頁、11頁），以及「我南下屏東找陳春仁說要購買安非
    他命，他說1 粒（即1 公斤）49萬元，我就向他買2 粒，價
    錢是98萬元；經警方提供陳春仁刑事照片指認，就是向陳春
    仁購買安非他命之人」等語明確（見警二卷第71頁），互核
    亦相符。至於被告甲○○於另案雖曾稱：我要還押的時候就
    有跟檢察官講，當初市刑大借提的時侯，叫我指證乙○○，
    這樣我可以減刑云云（見原審95重訴62號卷95年10月16日筆
    錄），惟不論上開陳述是否屬實，警員既未要求指證陳春仁
    ，則前揭被告甲○○於警詢所為關於陳春仁之供述，應可採
    信。又被告甲○○復於94年5 月18日下午1 時44分持門號00
    00000000號手機，撥打持用門號0000000000手機之男子稱：
    「一樣啦，2 啦（即2 公斤）」，該男子稱「啊乎」（表示
    肯定之意）等語，顯見被告甲○○確有購買上開毒品，甲○
    ○並回報該男子交易完成，有上開手機門號監聽譯文在卷足
    佐（通訊監察譯文卷第44頁即第69則譯文、見95年偵字第71
    08號影卷第55頁）。是堪信於被告甲○○購買毒品之過程中
    ，陳春仁確負責實際交付毒品及收價款。顯見被告甲○○確
    有於93年12月間及94年5 月17日向陳春仁等人購買毒品至明
    。
  (四)原審95年重訴字第62號案件之被告雖有多人，但參酌如事實
    欄所示被告二人之虛偽證述，就其他被告所涉犯行，既未明
    確陳述；且均係針對該案被告陳春仁之辯護人詢問所作之回
    答，因此，應認被告乙○○、甲○○二人上開證詞係針對陳
    春仁而為虛偽陳述。
  (五)綜上所述，被告乙○○明知被告甲○○於93年12月間及94年
    5 月17日有向陳春仁等人購買甲基安非他命等情，仍於前案
    審理中經原審承審法官告以其之證言如有使自己遭刑事追訴
    之虞得拒絕證言，而其選擇作證並具結擔保所述實在後，為
    沒有聽聞陳春仁販賣毒品予甲○○之至關該案陳春仁有無販
    賣毒品予甲○○而具有重要性之虛偽證詞；被告甲○○亦明
    知其於93年12月間及94年5 月17日各向陳春仁等人購買毒品
    等情，仍於前案審理中經原審承審法官告以得拒絕證言事由
    ，而其選擇作證並具結擔保所述實在後，為毒品只有向「陳
    春男」買過1 次之至關該案陳春仁販賣毒品是否成立而具有
    重要性之虛偽證詞。準此，本案事證明確，被告乙○○、甲
    ○○雖以前詞置辯，無非卸責之詞，不足採信，渠等犯行堪
    以認定，自應依法論科。
二、核被告乙○○、甲○○所為，均係犯刑法第168 條偽證罪。
    又被告2 人犯罪時間，均在民國96年4 月24日以前，合於中
    華民國96年罪犯減刑條例所定減刑條件，應依法減其宣告刑
    二分之一。
三、原審認被告乙○○、甲○○罪證明確，因而適用刑法第168
    條，中華民國96年罪犯減刑條例第2 條第1 項第3 款規定，
    並審酌被告2 人於前案審理中故為虛偽陳述，雖未為該案承
    審法官所採信，因此未影響該案審理之結果，但仍有害司法
    機關審理案件正確性之虞、並嚴重浪費訴訟資源，且於犯後
    始終否認犯罪，並飾詞卸責，犯後態度明顯不佳，及被告乙
    ○○因事涉本身而為免自己遭刑事追訴之動機，被告甲○○
    亦有可能因自己之證述而再遭刑事追訴之動機，暨其2 人生
    活狀況、犯罪之手段、所造成之損害等一切情狀，均量處有
    期徒刑1 年。又被告2 人上開犯罪時間在96年4 月24日以前
    ，所犯為刑法第168 條之偽證罪，合於減刑條件，爰均依中
    華民國96年罪犯減刑條例第2 條第1 項第3 款、第7 條規定
    ，減為有期徒刑6 月。其認事用法，核無不合，量刑亦屬允
    當。被告上訴意旨否認犯罪，指摘原判決不當均無理由，應
    予駁回。
四、不另為無罪之諭知部分
  (一)公訴意旨另以：被告乙○○與甲○○均明知甲○○上開93年
    12月間之購買毒品價金共計144 萬元係分批匯入陳仙里所有
    華南商業銀行股份有限公司（下稱華南銀行）潮州分行帳號
    000000000000號帳戶內，再由乙○○轉交陳春仁或陳春男等
    情。詎乙○○於前案公開審理中，於執行審判之公署審判時
    ，基於偽證之犯意，以證人之身分對於陳春仁、陳仙里有無
    共謀販賣毒品予甲○○及甲○○何以匯款至陳仙里所有華南
    銀行潮州分行帳戶、交付予陳春男、陳春仁之金錢用途等與
    案情有重要關係之事項，虛偽證述如下，妨害國家司法權之
    行使：「（辯護人問：甲○○有無匯過錢給你？）答：是甲
    ○○與我個人的債務關係」、「（辯護人問：甲○○是否有
    叫你轉匯錢給陳春仁？）答：沒有」、「（檢察官問：甲○
    ○向你借多少錢？）答：很多次，金額記不得，有3 、5 萬
    元，大約有7 、80萬元，次數到底幾次忘記了」、「（檢察
    官問：甲○○現在欠你多少錢？）答：1 、20萬元」、「（
    檢察官問：為何要匯錢給陳春男？）答：因為那是他的錢」
    、「（審判長問：你和甲○○有無債權、債務關係？答：有
    」、「（審判長問：有多少債權、債務關係？）答：因為甲
    ○○都會來我們村莊賭博，經常會跟我借錢，有時候2 、30
    萬元」、「（辯護人問：甲○○為何匯錢給你？）答：因為
    他欠我錢」、「辯護人問：是匯到何人戶頭？）答：匯到陳
    仙里戶頭，因為我沒有戶頭。」、「（辯護人問：進出戶頭
    的錢，陳仙里是否知道錢的用途？）答：不知道」。甲○○
    於上開案件公開審理中，於執行審判之公署審判時，基於偽
    證之犯意，以證人之身分對於匯款至陳仙里所有華南銀行潮
    州分行帳戶款項之用途等與案情有重要關係之事項，虛偽證
    稱如下，而妨害國家司法權之行使：「（辯護人問：是否有
    匯過錢給乙○○？）答：不是，我是匯過錢給乙○○的太太
    陳仙里」、「（辯護人問：何錢？）答：向他借的錢，是要
    清償債務的」、「（剛才為何說是借款？）答：我匯給陳仙
    里的錢是向乙○○的借錢，其中也有賭債、借款」、「（辯
    護人問：你匯給陳仙里的錢是要還欠乙○○的錢，為何要跟
    乙○○借錢？）答：我要還的錢，詳細數字不記得了，有我
    賭博輸別人的錢，在向乙○○借的」、「（辯護人問：那次
    向陳春男買2 公斤安非他命如何約定？）答：我們都是現金
    交易，一公斤49萬元，我買兩公斤，我都是去陳春男那個，
    我從皮包裡拿出98萬元」等語，因認被告2 人所為亦涉犯刑
    法第168 條偽證罪嫌。
  (二)按犯罪事實應依證據認定之，無證據不得認定犯罪事實；不
    能證明被告犯罪者，應諭知無罪之判決，刑事訴訟法第154
    條第2 項、第301 第1 項分別定有明文。次按認定不利於被
    告之證據須依積極證據，苟積極證據不足為不利於被告事實
    之認定，即應為有利被告之認定，更不必有何有利之證據；
    又犯罪事實之認定，應憑證據，如無相當之證據，或證據不
    足以證明，自不得以推測或擬制之方法，以為裁判之基礎（
    最高法院30年上字第816 號判例、40年台上字第86號判例可
    資參照）。又認定犯罪事實所憑之證據，雖不以直接證據為
    限，間接證據亦包括在內，但無論其為直接或間接證據，其
    為訴訟上之證據，必須達於一般人均可得確信其為真實之程
    度，而無合理之懷疑存在時，始得據為被告有罪之認定，倘
    若犯罪事實之證明尚未達此一程度，仍有合理之懷疑存在，
    審理事實之法院即應盡職權調查證據，澄清此項合理之懷疑
    ，使之達於可得確信之程度，方為適法，否則仍不能遽為被
    告有罪之判斷（最高法院76年臺上字第4986號判例意旨可資
    參照）。又檢察官對於起訴之犯罪事實，應負提出證據及說
    服之實質舉證責任，倘其所提出之證據，不足為被告有罪之
    積極證明，或其指出證明之方法，無從說服法院以形成被告
    有罪之心證，基於無罪推定之原則，自應為被告無罪判決之
    諭知，最高法院92年臺上字第128 號判例亦已明揭其旨。
  (三)訊據被告乙○○、甲○○，對於前揭時、地，上開案件審理
    時供前具結，而為上開證詞，固不否認，惟堅決有何偽證之
    犯行，均辯稱：所為之證詞均屬實在，並無虛偽之情事云云
    。經查：
  1.本件公訴人認被告涉有刑法第168 條偽證罪嫌，係以被告甲
    ○○於前案警詢證述：「（陳仙里93年12月6 日下午2 時1
    分持0000000000號手機，撥打你持用之0000000000號手機稱
    ：『等一下要會帳，伊是拿下來給你，有沒啦』，你說『有
    啦，有拿下來給我，我現88萬在你戶頭內了』，該通電話是
    否陳仙里要向你催討購買安非他命的錢？要將購買安非他命
    的錢拿去給公司即陳春男、陳春仁？）是，我此次購買安非
    他命的錢，直接匯到陳仙里帳戶內，是要給乙○○拿給陳春
    仁的」等語明確在卷可稽（見警二卷第9 頁），核與甲○○
    於前案偵查中以證人身分結證稱：「警詢時稱93年12月6 日
    你有88萬在陳仙里的戶頭，該88萬元直接匯到陳仙里的戶頭
    ，是要給乙○○拿給陳春仁購買毒品的錢，提示筆錄，有何
    意見？）是，陳仙里叫我趕快匯到戶頭內」等語，及陳仙里
    華南潮州分行上開帳戶同日「黃瑞堂」名義匯入88萬元之交
    易往來明細（95年偵字第7108號卷第41、63頁反面）、上開
    通訊監察譯文（通訊監察譯文表第19頁），固非無見。
  2.惟查，上開陳仙里之帳戶，被告甲○○以其自己名義匯入之
    次數有5 次、以黃瑞堂名義，扣除上開93年12月6 日所匯88
    萬元，匯入之次數尚有19次、以蔡輝文名義匯入次數有1 次
    ，有上開帳戶存款往來明細表在卷可參（見95年偵字第7108
    號卷第60至65頁），而被告乙○○亦自承陳仙里之上開帳戶
    為其所使用。惟檢察官所引上開證據，僅涉及甲○○於93年
    12月6 日以「黃瑞堂」之名義匯入陳仙里華南潮州分行帳戶
    之88萬元是否為購毒款，而無法認定其他各次匯款，即甲○
    ○以其自己之名義或「沈宜靜」、「蔡輝文」名義（甲○○
    於前案二審之證詞，臺灣高等法院96年度上訴字第44號影卷
    第21頁）所匯入之款項均屬購毒款項；實則另案判決（即96
    年度上訴字第44號及原審95年重訴字第62號）既未認定，該
    另案檢察官亦未能舉證「88萬元以外之其他次匯款均係販毒
    之所得」。故被告乙○○與甲○○既有上開多次之金錢往來
    ，則甲○○抗辯2 人間有借貸、賭債之關係存在，尚難認為
    不實。從而，被告乙○○於上開審理時供前具結後證稱：「
    （辯護人問：甲○○有無匯過錢給你？）答：是甲○○與我
    個人的債務關係」、「（檢察官問：甲○○向你借多少錢？
    ）答：很多次，金額記不得，有3 、5 萬元，大約有7 、80
    萬元，次數到底幾次忘記了」、「（檢察官問：甲○○現在
    欠你多少錢？）答：1 、20萬元」、「（審判長問：你和甲
    ○○有無債權、債務關係？答：有」、「（審判長問：有多
    少債權、債務關係？）答：因為甲○○都會來我們村莊賭博
    ，經常會跟我借錢，有時候2 、30萬元」、「（辯護人問：
    甲○○為何匯錢給你？）答：因為他欠我錢」、「辯護人問
    ：是匯到何人戶頭？）答：匯到陳仙里戶頭，因為我沒有戶
    頭」、「（辯護人問：進出戶頭的錢，陳仙里是否知道錢的
    用途？）答：不知道」等語，依上開說明，被告甲○○確有
    匯款予乙○○，且辯護人之問題及被告之回答，均未限定於
    上開93年12月6 日之88萬元，故被告乙○○證稱甲○○所匯
    入陳仙里的款項係與其個人間因賭博而借款所生債務關係，
    尚難認有何不實。又被告乙○○另證稱：「（辯護人問：甲
    ○○是否有叫你轉匯錢給陳春仁？）答：沒有」等語，並未
    特定係上開93年12月6 日之88萬元，況甲○○支付購毒款項
    後，乙○○與陳春仁等如何處理款項，係陳春仁等集團內部
    之問題，且通訊監察譯文中亦無張智明有指示乙○○要將款
    項轉匯予陳春仁之對話，是則乙○○此部分之證稱，亦難認
    有何不實。
  3.被告甲○○辯稱其與乙○○間有因賭博而生之借款關係，為
    償還乙○○而將款項匯入乙○○之配偶陳仙里之帳戶一情，
    既無法認其所述為不實，已如前述。則被告甲○○於上開審
    理地供前具結稱：「（辯護人問：是否有匯過錢給乙○○？
    ）答：不是，我是匯過錢給乙○○的太太陳仙里」、「（辯
    護人問：何錢？）答：向他借的錢，是要清償債務的」、「
    （剛才為何說是借款？）答：我匯給陳仙里的錢是向乙○○
    的借錢，其中也有賭債、借款」、「（辯護人問：你匯給陳
    仙里的錢是要還欠乙○○的錢，為何要跟乙○○借錢？）答
    ：我要還的錢，詳細數字不記得了，有我賭博輸別人的錢，
    在向乙○○借的」等語，即難認為不實；其另證稱：「（辯
    護人問：那次向陳春男買2 公斤安非他命如何約定？）答：
    我們都是現金交易，1 公斤49萬元，我買2 公斤，我都是去
    陳春男那個，我從皮包裡拿出98萬元」等語。此為被告甲○
    ○陳稱94年5 月18日向陳春仁及陳春男等販毒集團購毒時支
    付購毒款項之情形，為前案及甲○○販毒案即原審94年度重
    訴字第97號確定判決所認定之事實，亦難認有何不實。
  4.綜上所陳，被告乙○○此部分所為之證詞固係就有利於自己
    之事實而為，雖不無避重就輕之嫌，仍難認確與事實不符，
    而謂其為虛偽之證述。而被告甲○○此部分所為之證稱亦仍
    難認確與事實不符，而謂其為虛偽之證述。準此，公訴人所
    舉之上開證據資料，其為訴訟上之證明，尚未達於通常一般
    人均不致有所懷疑，而得確信其為事實之程度，致無法採為
    有罪之認定；此外復查無其他積極證據足資證明被告2 人此
    部分有何涉犯刑法偽證之犯行，被告2 人此部分犯罪自屬不
    能證明，本應就此部分均為無罪之諭知，惟依起訴意旨，此
    部分犯行與前開論罪科刑部分有單純一罪之關係，均不另為
    無罪之諭知，附此敘明。
據上論斷，應依刑事訴訟法第368條，判決如主文。
本案經檢察官王登榮到庭執行職務。
中    華    民    國    97    年    8     月    26    日
                  刑事第八庭    審判長法  官  李炫德
                                      法  官  李政庭
                                      法  官  陳志銘
以上正本證明與原本無異。
如不服本判決應於收受本判決後10日內向本院提出上訴書狀，其
未敘述上訴理由者，並得於提起上訴後10日內向本院補提理由書
狀（均須按他造當事人之人數附繕本）「切勿逕送上級法院」。
中    華    民    國    97    年    8     月    26    日
                                      書記官  盧雅婷
附錄本判決論罪科刑法條：
中華民國刑法第168條：
於執行審判職務之公署審判時或於檢察官偵查時，證人、鑑定人
、通譯於案情有重要關係之事項，供前或供後具結，而為虛偽陳
述者，處7 年以下有期徒刑。


司法院資訊處製作；財團法人民間司法改革基金會備份。
